【裁判字號】    97,簡,11
【裁判日期】    970520
【裁判案由】    返還押金等
【裁判全文】
臺灣臺中地方法院民事判決  97年度簡字第11號
原      告  乙○○
訴訟代理人  甲○○
被      告  丙○○
上列當事人間返還押金事件，本院於民國97年5月6日言詞辯論終
結，判決如下：
    主      文
原告之訴駁回。
訴訟費用新台幣壹仟伍佰伍拾元由原告負擔。
    事實及理由
壹、程序方面：
一、按訴狀送達後，原告不得將原訴變更或追加他訴。但擴張或
    減縮應受判決事項之聲明者，不在此限，民事訴訟法第255
    條第1項第3款定有明文。原告提起本件訴訟，原聲明：一、
    被告應退還原告押金餘額12萬元。二、被告應支付原告損害
    賠償50萬元。嗣於訴狀送達後於97年2月19日言詞辯論期日
    減縮聲明為：「被告應給付原告新台幣（下同）15萬元」，
    核與上開規定相符，應予准許。
二、另本件因原告減縮聲明，以致其訴訟標的金額在50萬元以下
    ，應適用簡易程序，爰依同一法院適用簡易程序審理事件事
    務分配辦法第4條規定，改分簡易事件，依簡易程序審理，
    合先敘明。
貳、實體方面：
一、原告起訴主張：其於民國96年4月25日與被告簽訂營業讓渡
    契約書，自同年5月1日起受讓被告經營之「文特蘭托兒所」
    ，依契約書第1條之約定，原告除應給付被告轉讓金80萬元
    外，另交付房屋押租金15萬元。原告接手經營後，每月虧損
    十餘萬元，經被告同意於96年9月1日起收回房屋，惟被告未
    依契約書第6條之約定將押租金退還予原告，為此依上開約
    定，請求被告返還押租金。並聲明如前開減縮後之聲明。
二、被告則以：本件雙方簽訂讓渡契約後，被告即依契約書第5
    條約定，由被告與屋主王顏天抱於96年5月17日續訂租約，
    租期自96年9月1日起至97年8月31日止，但因原告於96年9月
    1日提前結束營業，15萬元經屋主沒收，做為房屋回復原狀
    之費用，被告無從返還。另依契約書第6條之約定，原告應
    續租至97年8月31日止，被告才應將屋主退還之押金15萬元
    轉交予原告，現15萬元因原告提前結束經營而遭屋主沒收，
    被告不負返還之責等語資為抗辯。
三、得心證之理由：
  (一)原告主張其於96年4月25日與被告簽訂營業讓渡契約書，自
    同年5月1日起受讓被告經營之「文特蘭托兒所」，依契約書
    第1條之約定，原告除交付被告轉讓金80萬元，另交付房屋
    押租金15萬元一節，業據原告提出營業讓渡契約書一件，並
    為被告所不爭執，是此部分之事實堪信為真實。惟此15萬元
    押租金，係因上開托兒所營業地點即台中市○○區○○路3
    段241號2樓之1、之2、之3係向證人王顏天抱承租，依上開
    營業讓渡契約書第5條第5項之約定，由被告負責以自己之名
    義與王顏天抱續約一年（至97年8月31日），續約時被告已
    將押租金交付王顏天抱收受等情，亦據證人王顏天抱到庭證
    述屬實，並有被告提出之96年度中院民公仁字第0187號公證
    書所附房屋租賃契約書一件附卷可憑。續約當時王顏天抱不
    知該托兒所業已頂讓，被告亦未告知由原告受讓營業一節，
    亦經證人證述明確。由此可知，原告並非租賃關係之當事人
    ，自不受該租賃契約及押租金契約效力之拘束。是以，嗣後
    原告不願繼續營業，再由被告與王顏天抱訂立終止租賃同意
    書，同意以此保證金15萬元，作為房屋恢復原狀之費用，此
    項約定效力亦不及於原告。
  (二)惟系爭15萬元並非營業讓渡之對價，而係原告受讓上開托兒
    所營業，為續租房屋交付被告，由被告出面以自己名義與證
    人王顏天抱續約一年，作為保證金之用，已為兩造不爭執之
    事實。是就該15萬元之收、受而言，被告充其量僅立於轉交
    的地位而已，此見營業讓渡契約書第6條約定：「甲方（即
    被告）於97年8月31日續租到期時，應將屋主退還之押金15
    萬元『轉交』付予乙方（即原告）」，以及兩造於96年9月1
    日所訂書面記載：「‧‧‧另『房東是否退回』15萬元押金
    ，於本月7日告知」等語自明。準此，被告與王顏天抱訂立
    終止租賃同意書時，被告是否有權同意將此15萬元作為房屋
    恢復原狀之費用雖有疑問，但本件情節與上開營業讓渡契約
    書第6條約定之要件不符，極為明確，則原告以此約定請求
    被告返還15萬元，顯無理由，不應准許。
四、訴訟費用（1,550元）負擔之依據：民事訴訟法第78條。
中    華    民    國    97    年    5     月    20    日
                  民事第二庭    法  官  王邁揚
正本係照原本作成。
如對本判決上訴，須於判決送達後20日內向本院提出上訴狀。
中    華    民    國    97    年    5     月    20    日
                                書記官


司法院資訊處製作；財團法人民間司法改革基金會備份。
